臺灣彰化地方法院交通事件裁定　　　　100年度交聲字第124號
移送機關　　交通部公路總局台中區監理所彰化監理站
異議人即
受處分人　　張文廷
上列異議人因違反道路交通管理處罰條例案件，對於交通部公路
總局臺中區監理所彰化監理站民國100 年1 月18日所為之裁決（
彰監四字第裁64-I00000000號），聲明異議，本院裁定如下：
    主  文
原處分撤銷。
張文廷汽車駕駛人，駕駛自用一般小客車經測定酒精濃度超過規
定標準，記違規點數伍點，並接受道路交通安全講習。
    理  由
一、原處分機關略以：異議人即受處分人張文廷（下稱異議人）
    於民國98年10月21日23時21分許，駕駛車牌號碼3620-UW 號
    自用小客車，行經國道中山高速公路彰化縣埤頭鄉○○○道
    ，因「酒後駕車，經酒精濃度測定呼氣值達0.74MG/L」違規
    ，為彰化縣警察局北斗分局警員以彰警交字第I00000000 號
    舉發違反道路交通管理事件通知單當場舉發，原處分機關乃
    依道路交通管理處罰條例第35條第1 項第1 款、第24條第1
    項第2 款及第68條第2 項規定裁處罰鍰新臺幣（下同）49,
    500 元，記違規點數5 點，並施以道路交通安全講習。且按
    刑事訴訟法所規定之緩起訴處乃附條件之不起訴處分，本質
    上為不起訴處分之一種，此觀該法第256 條之規定自明，至
    檢察官為不起訴處分時，依刑事訴訟法第253 條之2 第1 項
    規定，對被告所為之指示及課予之負擔，乃屬一種特殊之處
    遇措施，並非刑罰。故刑事案件經檢察官為緩起訴處分確定
    後，視同不起訴處分確定，依行政罰法第26條規定，得為行
    政裁罰，並無異議人所指「一事不二罰」原則之適用，原處
    分應無不合等語。
二、異議意旨略以：異議人酒醉駕駛之行為業經臺灣彰化地方法
    院檢察署檢察官為緩起訴處分，並已依緩起訴處分服完52小
    時之義務勞動服務，並於99年5 月17日履行完成，然監理站
    又依同一事件裁罰，係違反一罪不二罰，爰請求撤銷原處分
    等語。
三、按汽車駕駛人飲用酒類後，其吐氣所含酒精濃度超過每公升
    0.25毫克以上者，不得駕車；汽車駕駛人，駕駛汽車經測試
    檢定，有酒精濃度超過規定標準者，處15,000元以上60,000
    元以下罰鍰，當場移置保管其車輛及吊扣其駕駛執照1 年，
    並應接受道路交通安全講習，道路交通安全規則第114 條第
    2 款及道路交通管理處罰條例第35條第1 項第1 款、第24條
    第1 項第2 款分別定有明文。又於99年5 月5 日修正公布，
    並經行政院令定自99年9 月1 日施行之道路交通管理處罰條
    例第68條，於第2 項規定：「領有汽車駕駛執照之汽車駕駛
    人，除駕駛聯結車、大客車、大貨車外之非其駕駛執照種類
    之車輛，違反本條例及道路交通安全規則之規定，應受吊扣
    駕駛執照情形時，無因而肇事致人受傷或重傷者，記違規點
    數5 點。但一年內違規點數共達6 點以上或再次應受吊扣駕
    駛執照情形者，併依原違反本條例應受吊扣駕駛執照處分規
    定，吊扣其駕駛執照。」。本件異議人之違規行為雖為98年
    間，然原處分機關於100 年1 月18日為本件裁處時，道路交
    通管理處罰條例第68條第2 項已修正施行，依修正前之道路
    交通管理處罰條例第68條規定，異議人應吊扣普通小型車駕
    駛執照12個月，然依修正後之道路交通管理處罰條第68條第
    2 項規定，只需記違規點數5 點，經比較新舊法適用結果，
    以修正後之道路交通管理處罰條例第68條第2 項之規定較有
    利異議人，原處分機關自應適用修正後之道路交通管理處罰
    條例第68條第2 項之規定。
四、次按94年2 月5 日公布、95年2 月5 日施行之行政罰法第26
    條規定：「一行為同時觸犯刑事法律及違反行政法上義務規
    定者，依刑事法律處罰之。但其行為應處以其他種類行政罰
    或得沒入之物而未經法院宣告沒收者，亦得裁處之。前項行
    為如經不起訴處分或為無罪、免訴、不受理、不付審理之裁
    判確定者，得依違反行政法上義務規定裁處之。」，本條規
    定所謂「其他種類之行政罰」，依同法第2 條之規定，係指
    「限制或禁止行為之處分」（例吊扣證照）、「剝奪或消滅
    資格、權利之處分」（例吊銷證照）、「影響名譽之處分」
    （例公布姓名）及「警告性處分」（例記點、講習）等處分
    。考其立法目的，乃因一行為同時觸犯刑事法律及違反行政
    法上義務規定時，由於刑罰與行政罰同屬對不法行為之制裁
    ，而刑罰之懲罰作用較強，故依刑事法律處罰，即足資警惕
    時，實無一事二罰再處以行政罰之必要；但在其他種類之行
    政罰部分，因兼具維護公共秩序之作用，為達行政目的，行
    政機關仍得併予裁處，亦即並非行為人於一行為同時觸犯刑
    事法律及違反行政法上義務規定時，在受刑事法律處罰後，
    行政機關即全然不得再對其為行政處分，此不可不辨。另按
    酒後駕車經檢察官為緩起訴處分，並命被告向公益團體捐款
    或提供義務勞務者，被告係履行檢察官為緩起訴處分命令，
    此等命令名義上雖非刑罰，但因造成被告財產之減少或義務
    之增加，是其性質應屬干預人民財產、自由之處分，與刑事
    制裁無異，實質上為刑事處罰。
五、經查，本件異議人於98年10月21日下午4 時30分至6 時許，
    在雲林縣虎尾鎮之某餐廳飲用啤酒10瓶後，已不能安全駕駛
    動力交通工具，卻仍於同日23時21分許，駕駛車號3620-UW
    號自用小客車，在國道中山高速公路彰化縣埤頭鄉○○○道
    處為警攔查，經檢測其呼氣酒精濃度為0.74mg/l，始獲悉上
    情，此為異議人所不爭執，並有上開舉發違反道路交通管理
    事件通知單及臺灣彰化地方法院檢察署98年度速偵字第1541
    號緩起訴處分書各1 紙在卷可稽，復經本院調閱臺灣彰化地
    方法院檢察署98年度速偵字第1541號偵查卷宗核閱無訛，是
    原處分機關於100 年1 月18日依道路交通管理處罰條例第35
    條第1 項第1 款等規定裁處受處分人罰鍰49,500元及記違規
    點數5 點，並施以道路交通安全講習，固非無據。惟查：
（一）關於罰鍰處分部分：
      本件異議人飲酒後於前揭時、地駕駛上開自用小客車上路
      ，並於98年10月21日23時21分許，在國道中山高速公路彰
      化縣埤頭鄉○○○道處為警查獲，經測得其呼氣酒精濃度
      值為0.74mg/l之事實，經彰化縣警察局舉發，並移送臺灣
      彰化地方法院檢察署偵辦公共危險罪責，經檢察官於98年
      10月26日以98年度速偵字第1541號為緩起訴處分在案，緩
      起訴期間自98年11月18日至99年11月17日止，異議人應向
      指定之政府機關、政府機構、行政法人、社區或其他符合
      公益目的之機構或團體提供52小時之義務勞務，且已於99
      年5 月17日履行完畢，其後迄緩起訴處分期間屆滿為止，
      別無刑事訴訟法第253 條之3 第1 項各款所列得撤銷緩起
      訴處分之情事，有上開緩起訴處分書及臺灣高等法院被告
      前案紀錄表各1 份在卷足憑。堪認異議人上述酒後駕車行
      為，確係「一行為同時觸犯刑事法律」，並經檢察官為緩
      起訴處分確定，異議人且已履行該緩起訴處分命令，向指
      定之政府機關、政府機構、行政法人、社區或其他符合公
      益目的之機構或團體提供52小時之義務勞務，揆諸上揭說
      明，應認異議人因本件交通違規所應處之罰鍰部分處罰，
      已依刑事法律處罰。從而，異議人就此部分之異議為有理
      由，應由本院將此違法部分撤銷。
（二）關於記違規點數5 點及應參加道路交通安全講習之處分部
      分：
      如上所述，原處分關於裁處異議人記違規點數5 點及應參
      加道路交通安全講習之處分部分，係屬行政罰法第26條但
      書所稱之「其他種類行政罰」，並不受該條前段一事不二
      罰之限制，是原處分機關就此部分之處分，核與道路交通
      管理處罰條例第68條第2 項、第24條第1 項第2 款之規定
      相合，並無不當，是異議人就此部分求為撤銷一節，為無
      理由，應予駁回。
六、據上論斷，異議人之本件異議，為部分有理由、部分無理由
    ，爰依道路交通管理處罰條例第87條第2 項，道路交通事件
    處理辦法第18條、第19條前段，裁定如主文。
中    華    民    國   100    年    2     月    21    日
                  交通法庭    法  官  游秀雯
以上正本證明與原本無異
如不服本裁定，應於裁定送達後5 日內，向本院提出抗告狀（須
附繕本）。
中    華    民    國   100    年    2     月    21    日
                              書記官  謝志鑫